臺灣高等法院刑事判決
109年度原上訴字第102號
上  訴  人  
即  被  告  蔣勵為




指定辯護人   本院公設辯護人王永炫  
上列上訴人即被告因詐欺等案件，不服臺灣新北地方法院108年
度原訴字第33號，中華民國109年6月3日第一審判決（起訴案號
：臺灣新北地方檢察署108年度偵字第1635號、第6462號、108年
度少連偵字第132號），提起上訴，本院判決如下：
    主  文
原判決關於寅○○部分撤銷。
寅○○犯如附表一所示之罪，各處如附表一「主文」欄所示之刑。
應執行有期徒刑貳年捌月。未扣案之犯罪所得新臺幣柒仟參佰陸
拾元沒收，於全部或一部不能沒收或不宜執行沒收時，追徵其價
額。
    事  實
一、寅○○、陳啟翔（業經原審判處罪刑確定）於民國107年11月
    中旬，加入真實姓名年籍不詳、綽號「閃電俠」及「畢卡索
    」等成年人及少年劉○宏(92年7月生，真實姓名詳卷，業經
    原審法院少年法庭審結)所屬之詐欺集團，陳啟翔擔任「車
    手頭」（負責交付人頭帳戶提款卡予車手、收取車手領得贓
    款再上繳予集團上游成員）兼「車手」（提領詐欺所得款項
    ），寅○○擔任「車手」，而為下列犯行：
  ㈠陳啟翔、寅○○與「閃電俠」、「畢卡索」、其他集團成員間
    ，共同意圖為自己不法之所有，基於三人以上共同詐欺取財
    、掩飾、隱匿詐欺犯罪所得去向之犯意聯絡，先由該集團成
    員分別於如附表一編號1、3、4、9、14、15所示時間，以如
    附表一編號1、3、4、9、14、15所示之詐欺方式向辛○○等人
    （詳如上開編號所載）施用詐術，致渠等陷於錯誤而分別依
    指示匯款如附表一編號1、3、4、9、14、15所示金額至該集
    團所掌控之王彗玲等人（詳如上開編號所載）帳戶內，陳啟
    翔再交付王彗玲等人之提款卡予寅○○，指示寅○○持提款卡至
    自動櫃員機提領辛○○等人匯入之款項（提領時間、金額詳如
    附表二），寅○○抽取領得款項百分之1之金額作為酬勞後，
    由陳啟翔將餘款依「閃電俠」之指示，放置某量販店或火車
    站置物箱內轉交該集團上游，以此方式掩飾、隱匿該等詐欺
    犯罪所得之去向。
  ㈡陳啟翔、寅○○與少年劉○宏、「閃電俠」、「畢卡索」、其他
    集團成員間，共同意圖為自己不法之所有，基於成年人與少
    年三人以上共同詐欺取財、掩飾、隱匿詐欺犯罪所得去向之
    犯意聯絡，先由本件詐欺集團成員分別於如附表一編號2、5
    至8、10至13所示時間，以如附表一編號2、5至8、10至13所
    示之詐欺方式向癸○○等人（詳如上開編號所載）施用詐術，
    致渠等陷於錯誤而分別依指示匯款如附表一編號2、5至8、1
    0至13所示金額至該集團所掌控之張䒕妏等人（詳如上開編號
    所載）帳戶內，陳啟翔再與寅○○、少年劉○宏共同持提款卡
    提款，或交付提款卡予寅○○、少年劉○宏，由渠等持提款卡
    提領癸○○等人匯入之款項（提領車手、時間、金額詳如附表
    二），並由領款之車手抽取領得款項百分之1之金額作為酬
    勞後，由陳啟翔將餘款依「閃電俠」之指示，放置某量販店
    或火車站置物箱內轉交該集團上游，以此方式掩飾、隱匿該
    等詐欺犯罪所得之去向。
二、案經辛○○、癸○○、甲○○、丑○○、辰○○、子○○、丁○○訴由新北
    市政府警察局三峽分局、三重分局、新店分局報請臺灣新北
    地方檢察署檢察官偵查起訴及移送併辦。
    理  由
壹、程序部分
一、審理範圍：
   本案僅上訴人即被告寅○○（下稱被告）提起上訴，檢察官及
   同案被告陳啟翔均未提起上訴，是本院審理範圍僅限於被告
   部分。
二、證據能力：
  ㈠按刑事訴訟法第159條第1項固規定，被告以外之人於審判外
    之言詞或書面陳述，除法律有規定者外，不得作為證據。惟
    同法第159條之5亦明定：「被告以外之人於審判外之陳述，
    雖不符前4條之規定，而經當事人於審判程序同意作為證據
    ，法院審酌該言詞陳述或書面陳述作成時之情況，認為適當
    者，亦得為證據。」、「當事人、代理人或辯護人於法院調
    查證據時，知有刑事訴訟法第159條第1項不得為證據之情形
    ，而未於言詞辯論終結前聲明異議者，視為有前項之同意。
    」其立法意旨在基於證據資料愈豐富，愈有助於真實發現之
    理念，酌採當事人進行主義之證據處分權原則，並強化言詞
    辯論主義，透過當事人等到庭所為之法庭活動，在使訴訟程
    序順暢進行之要求下，承認傳聞證據於一定條件內，得具證
    據適格，屬於傳聞法則之一環，基本原理在於保障被告之訴
    訟防禦反對詰問權。是若被告對於證據之真正、確實，根本
    不加反對，完全認同者，即無特加保障之必要，不生所謂剝
    奪反對詰問權之問題（最高法院102年度台上字第309號判決
    意旨參照）。又當事人、代理人或辯護人於調查證據時，知
    有刑事訴訟法第159條第1項不得為證據之情形，卻表示「對
    於證據調查無異議」、「沒有意見」等意思，而未於言詞辯
    論終結前聲明異議者，應視為已有將該等傳聞證據採為證據
    之同意（最高法院93年度台上字第3533號、94年度台上字第
    2976號判決意旨參照）。經查，本判決下列所引各項供述證
    據，檢察官、被告及其辯護人於本院審理時均未爭執其證據
    能力（見本院卷第223至238頁），且迄於言詞辯論終結前均
    未聲明異議，復經審酌該等言詞陳述或書面作成時之情況並
    無違法、不當或顯不可信之狀況，依刑事訴訟法第159條之5
    第2項之規定，均有證據能力。
  ㈡至其餘憑以認定被告犯罪事實所引各項非供述證據，查無違
    反法定程序取得之情，依同法第158條之4規定反面解釋，均
    俱有證據能力。
貳、實體部分：
一、上開事實，業據被告於警詢、偵查、原審及本院中坦承不諱
    （見偵字第6462號卷第10至12頁、第102至103頁、原審卷第
    369至370頁、本院第249至280頁），核與證人即同案被告陳
    啟翔於警詢、偵查、證人即少年劉○宏於警詢、偵查中及原
    審中證述大致相符（見偵字第1635號第6至14頁反面、第50
    至54頁反面、偵字第6462號卷第7至9頁、第14至17頁、原審
    卷第289至332頁），並有告訴人辛○○、癸○○、甲○○、丑○○、
    辰○○、子○○、丁○○及被害人戊○○、庚○○、壬○○、巳○○、丙○○
    、卯○○、己○○、乙○○於警詢之指訴遭詐騙集團詐騙之經過（
    見他字第8110號卷一第74至77頁、第128至131頁、第141至1
    42頁、第150至151頁、第164至167頁、卷二第93至98頁、第
    111至113頁、第132至134頁、卷三第25至27頁、第75至78頁
    、少連偵字第132號卷二第127至131頁、第143至147頁、第1
    53至154頁、偵字第6462號卷第61至63、70至71頁），此外
    ，復有告訴人等之自動櫃員機交易明細表及其帳戶存簿內頁
    、網路銀行交易明細擷圖、王彗玲之中華郵政股份有限公司
    帳號000-00000000000000帳戶歷史交易清單、提領影像翻拍
    照片、詐欺被害人一覽表、張䒕妏之臺灣銀行帳號000-00000
    0000000帳戶存摺存款歷史明細查詢、陳奕蓁之華南商業銀
    行帳號000-0000000000000000號帳戶歷史交易清單、提領影
    像翻拍照片、張玉卿之元大銀行帳號000-00000000000000號
    帳戶歷史交易清單、劉菽蓁之玉山銀行帳號000-0000000000
    000000號、華南商業銀行帳號000-0000000000000000號、中
    國信託帳號000-0000000000000000號帳戶存款交易明細、撤
    韻‧妮恩之上海商業銀行帳號000-00000000000000帳戶台幣
    活期存款往來明細、吳子茵之中華郵政股份有限公司帳戶00
    0-00000000000000客戶歷史交易清單、宋致伸之中華郵政股
    份有限公司帳號000-0000000000000000號帳戶交易明細在卷
    可稽（見他字第8110號卷一第13頁、第18頁、第21至22頁、
    第78頁、第84頁、第132頁、第143頁、第152至155頁、第16
    8至170頁、卷二第99頁、第100頁、第116頁、第135頁、卷
    三第30頁、第79至81頁、偵字第1635號第29頁、第31至33頁
    、少連偵字第132號卷一第70頁、第72頁、第74頁、第78頁
    、第80頁、第82頁、第84頁、第88頁、第90頁、卷二第133
    頁、第140至141頁、第148頁、第155頁、第250頁、偵字第6
    462號卷第77頁、第31頁、第33頁、第37至39頁、第68頁、
    原審卷一第183頁），已足擔保被告自白具有相當程度之真
    實性，事證明確，被告犯行洵堪認定，應依法論科。
二、論罪科刑：
  ㈠洗錢防制法之立法目的，依同法第1條規定，係在於防範及制
    止因特定犯罪所得之不法財物或財產上利益，藉由洗錢行為
    （例如經由各種金融機構或其他交易管道），使其形式上轉
    換成為合法來源，以掩飾或切斷其財產或財產上利益來源與
    犯罪之關聯性，而藉以逃避追訴、處罰。準此以觀，洗錢防
    制法洗錢罪之成立，除行為人在客觀上有掩飾或隱匿因特定
    犯罪所得財產或財產上利益之具體作為外，尚須行為人主觀
    上具有掩飾或隱匿其財產或利益來源與犯罪之關聯性，使其
    來源形式上合法化，以逃避國家追訴、處罰之犯罪意思，始
    克相當。倘能證明人頭帳戶內之資金係前置之特定犯罪所得
    ，即應逕以一般洗錢罪論處，例如詐欺集團向被害人施用詐
    術後，為隱匿其詐欺所得財物之去向，而令被害人將其款項
    轉入該集團所持有、使用之人頭帳戶，並由該集團所屬之車
    手前往提領詐欺所得款項得逞，檢察官如能證明該帳戶內之
    資金係本案詐欺之特定犯罪所得，即已該當於洗錢防制法第
    14條第1項之一般洗錢罪，倘行為人意圖掩飾或隱匿特定犯
    罪所得來源，而將特定犯罪所得直接消費處分，甚或交予其
    他共同正犯，而由共同正犯以虛假交易外觀掩飾不法金流移
    動，即難認單純犯罪後處分贓物之行為，應仍構成洗錢防制
    法第2條之洗錢行為(最高法院108年度台上字第1744號判決
    意旨參照)。查本案詐騙集團成員向告訴人等施用詐術後，
    為隱匿詐欺所得款項之去向，乃令告訴人等匯款至人頭帳戶
    ，再由車手即被告提領後，依指示將領得款項交予陳啟翔，
    陳啟翔再放置某量販店與車站之置物櫃內，上繳予該集團上
    游成員，已足製造金流之斷點，使偵查機關難以追查帳戶金
    流，則前開特定犯罪所得財物之去向及所在已遭隱匿，被告
    所為應該當洗錢防制法第2條第2款之洗錢行為，而應依同法
    第14條第1項一般洗錢罪處斷。
  ㈡核被告如附表一所為，均係犯刑法第339條之4第1項第2款之
    三人以上共同犯詐欺取財罪及洗錢防制法第2條第2款、第14
    條第1項之洗錢罪。
  ㈢按共同正犯之意思聯絡，不限於事前有所協議，其於行為當
    時，基於相互之認識，以共同犯罪之意思參與者，亦無礙於
    共同正犯之成立（最高法院73年台上字第1886號判例意旨參
    照）；共同實行犯罪行為之人，在合同意思範圍以內，各自
    分擔犯罪行為之一部，相互利用他人之行為，以達其犯罪之
    目的者，即應對於全部所發生之結果，共同負責，不問犯罪
    動機起於何人，亦不必每一階段犯行，均經參與。再關於犯
    意聯絡，不限於事前有所協議，其於行為當時，基於相互之
    認識，以共同犯罪之意思參與者，亦無礙於共同正犯之成立
    。且數共同正犯之間，原不以直接發生犯意聯絡者為限，即
    有間接之聯絡者，亦包括在內。詐欺集團成員，以分工合作
    之方式，各自分擔犯罪行為之一部，相互利用他人之行為，
    以達詐欺取財之目的，即應負共同正犯責任，不必每一階段
    犯行均經參與，且犯意之聯絡，亦不以直接發生者為限，其
    有間接之聯絡者，亦屬之（最高法院28年上字第3110號判例
    、85年度台上字第6220號、97年度台上字第2946號判決意旨
    參照）。又現今詐欺集團為詐取他人財物，均係採取分工方
    式找尋目標、從中聯繫或擔任「車手」前往提款，以遂行詐
    欺犯罪。而車手明知所提領之款項，係被害人遭詐欺而依指
    示匯入指定帳戶之詐欺所得，其參與詐欺集團之組織分工，
    負責提領詐欺所得贓款，並將領取款項之一部分充作自己之
    報酬，最終目的係使詐欺集團順利完成詐欺取財犯罪，並確
    保獲得不法利潤、朋分贓款，其所為顯係基於自己共同犯罪
    之意思，事前同謀而參與集團之犯罪行為，與詐欺集團成員
    間具有犯意聯絡及行為分擔，應論以共同正犯。查被告雖未
    實際以電話詐騙告訴人及被害人，然對於其所屬詐欺集團之
    犯罪模式，係由其他集團成員以電話行騙，待被害人受騙匯
    款至該集團管領之人頭帳戶後，同案被告陳啟翔再自行或指
    示被告及其他車手持人頭帳戶提款卡前往領款，再由陳啟翔
    負責把贓款轉交該集團上游成員，被告亦可獲取犯罪報酬，
    顯屬整體詐騙行為分工之一環，被告就渠等所欲進行之犯行
    ，事先已有認識，縱未全程親自參與犯行，依前述說明，既
    在其與共犯犯意聯絡之範圍內，自應對全部行為之結果負其
    責任。是以被告就事實欄一㈠所載各次犯行與陳啟翔、「閃
    電俠」、「畢卡索」及所屬詐欺集團成員間，有犯意聯絡、
    行為分擔，應論以共同正犯；被告就事實欄一㈡所載各次犯
    行，與陳啟翔、少年劉○宏、「閃電俠」、「畢卡索」及其
    所屬詐欺集團成員間，有犯意聯絡、行為分擔，應論以共同
    正犯。
  ㈣再被告均係以一行為觸犯三人以上共同犯詐欺取財罪及洗錢
    罪，為想像競合犯，皆應依刑法第55條之規定，從一重論以
    三人以上共同詐欺取財罪（共15罪）。起訴書犯罪事實及所
    犯法條欄雖未記載被告所涉一般洗錢罪之犯行，然該部分與
    業經起訴之三人以上共同詐欺取財犯行具有想像競合犯之裁
    判上一罪關係，應為起訴之效力所及，且本院亦於審理程序
    時當庭告知被告另涉犯此部分罪名，而無礙其訴訟防禦權之
    行使，本院自得併予審理。
　㈤又被告持提款卡於密接之時間、地點，多次提領同一告訴人
    或被害人所匯入人頭帳戶之款項，再交回該集團所屬成員，
    各係侵害同一告訴人或被害人之財產法益，屬相同目的、單
    一行為之接續進行，應各論以接續犯而為包括之一罪。
  ㈥另加重詐欺取財罪係侵害個人財產法益之犯罪，其罪數計算
    ，依一般社會通念，應以被害人數之多寡，決定其犯罪之罪
    數（最高法院108 年度台上字第274 號判決意旨參照）。被
    告與該集團成員所犯如附表一所示15次三人以上共同詐欺取
    財罪，分別係對不同被害人實施詐術而詐得財物，所侵害者
    係不同人之財產法益，犯罪時間亦不同，且犯罪行為各自獨
    立，顯屬犯意各別，行為互殊，分別應予分論併罰。
　㈦又按成年人教唆、幫助或利用兒童及少年犯罪或與之共同實
    施犯罪或故意對其犯罪者，加重其刑至2分之1，兒童及少年
    福利與權益保障法第112條第1項前段定有明文。其中成年人
    教唆、幫助或利用兒童及少年犯罪或與之共同實施犯罪之加
    重，並非對於個別特定之行為而為加重處罰，其加重係概括
    性之規定，對一切犯罪皆有其適用，自屬刑法總則加重之性
    質；至故意對兒童及少年犯罪之加重，係對被害人為兒童及
    少年之特殊要件予以加重處罰，乃就犯罪類型變更之個別犯
    罪行為予以加重，則屬刑法分則加重之性質（最高法院103
    年度台非字第306號判決參照）。經查，被告於案發時，係
    年滿20歲之成年人，而共犯劉○宏係92年7月生，於案發時係
    12歲以上未滿18歲之少年，有其個人戶籍資料查詢結果在卷
    可稽（見原審卷第255頁），且被告就少年劉○宏於本案行為
    時為未滿18歲之人乙節有所認知，亦經其坦承在卷（見原審
    卷第119頁、他字第8110號卷一第8頁），是被告如附表一編
    號2、5至8、10至13所示，與少年劉○宏共同詐欺取財之各次
    犯行，均應依兒童及少年福利與權益保障法第112條第1項前
    段之規定加重其刑。
　㈧末按，洗錢防制法第16條第2項規定：「犯前2條之罪，在偵
    查或審判中自白者，減輕其刑。」想像競合犯之處斷刑，本
    質上係「刑之合併」。其所謂從一重處斷，乃將想像競合犯
    組成之評價上數罪，合併為科刑一罪，其所對應之刑罰，亦
    合併其評價上數罪之數法定刑，而為一個處斷刑。易言之，
    想像競合犯侵害數法益者皆成立犯罪，論罪時必須輕、重罪
    併舉論述，同時宣告所犯各罪名，包括各罪有無加重、減免
    其刑之情形，亦應說明論列，量刑時併衡酌輕罪部分量刑事
    由，評價始為充足，然後依刑法第55條前段規定「從一重處
    斷」，非謂對於其餘各罪可置而不論。因此，法院決定處斷
    刑時，雖以其中最重罪名之法定刑，做為裁量之準據，惟於
    裁量其輕重時，仍應將輕罪合併評價在內（最高法院108年
    度台上字第4405、4408號判決意旨參照）。經查，被告於本
    院審理時自白一般洗錢犯行（見本院卷第249至280頁），依
    上開規定原應減輕其刑，惟被告所犯一般洗錢罪係屬想像競
    合犯其中之輕罪，被告就本案犯行係從一重之三人以上共同
    詐欺取財罪，就被告此部分想像競合輕罪得減刑部分，依上
    開說明，由本院於後述依刑法第57條量刑時一併衡酌該部分
    減輕其刑事由，附此說明。　　
三、撤銷改判之理由：
　㈠原審認被告事證明確，予以論罪科刑，固非無見。惟查本件
    詐欺集團就附表一各編號所示告訴人、被害人等將款項轉入
    該集團持用之人頭帳戶，再由被告、同案被告陳啟翔、少年
    劉○宏於附表二所示提款時間、地點，提領詐得款項，並由
    領款車手抽取領得款項百分之1之金額作為酬勞後，由陳啟
    翔將餘款依「閃電俠」指示，放置某量販店或火車站置物箱
    內轉交該集團上游，即已藉由該人頭帳戶及轉交款項而製造
    金流斷點，以掩飾其等犯罪所得之去向，即已該當洗錢防制
    法第14條第1項之一般洗錢罪，然原審就被告未予論斷一般
    洗錢罪，即有未合；又被告依洗錢防制法第16條第2項之規
    定，依刑法第57條量刑時應一併衡酌該部分減輕其刑事由，
    原審就此未為審酌，亦有未洽。被告上訴意旨略以：被告經
    警查獲後就所犯均坦白認罪，並無任何矯飾之詞，犯後態度
    良好，請從輕量刑云云，雖無理由；惟原判決既有上開可議
    之處，即屬無可維持，自應由本院將原判決關於被告部分予
    以撤銷改判。
　㈡爰審酌被告不思以正當途徑賺取所需，竟貪圖不法所得，加
    入詐欺集團擔任取款車手，然相較於實際策劃布局、分配任
    務、施用詐術、終局保有詐欺所得之犯罪核心成員而言，僅
    居於聽從指示、代替涉險之次要性角色，犯罪所得均未逾萬
    元，並斟酌被告犯後始終坦承犯行，合於洗錢防制法第16條
    第2項減刑事由，惟迄今未與告訴人、被害人等達成和解之
    犯後態度，兼衡被告自陳國中之智識程度、未婚、入監前從
    事維修電線桿外包商之家庭經濟狀況，暨被告之素行、犯罪
    之動機、目的、手段、犯罪所得等一切情狀，分別量處如附
    表一「主文」欄所示之刑。另考量被告多次犯行均為參與同
    一詐欺集團期間所為，犯罪時間接近，雖侵害不同被害人財
    產法益，然係出於相同之犯罪動機，侵害同一種類法益，足
    見數罪對法益侵害之加重效應不大，如以實質累加之方式定
    應執行刑，則處罰之刑度顯將超過其行為之不法內涵，而違
    反罪責原則，爰參酌上情，並就整體犯罪之非難評價等情綜
    合判斷，定被告之應執行刑如主文第2項所示，以示懲儆。
  ㈢沒收：
  ⒈按犯罪所得，屬於犯罪行為人者，沒收之，前2項之沒收，於
    全部或一部不能沒收或不宜執行沒收時，追徵其價額，刑法
    第38條之1第1項前段、第3項定有明文。又共同正犯犯罪所
    得之沒收、追徵，應就各人所分得之數為之，所謂各人「所
    分得」之數，係指各人「對犯罪所得有事實上之處分權限」
    而言。因此，若共同正犯各成員內部間，對於犯罪所得分配
    明確時，應依各人實際所得宣告沒收，若共同正犯對於犯罪
    所得，其個人確無所得或無處分權限，且與其他成員亦無事
    實上之共同處分權限者，自不予諭知沒收（最高法院107年
    度台上字第2989號判決意旨參照）。
  ⒉經查：被告於原審審理中供稱：伊每天提領完畢後，會從提
    領款項中抽取百分之1作為報酬，餘款交給陳啟翔等語（見
    原審卷第153頁），且依卷內事證，亦無法證明被告除獲有
    其自述之報酬比例外，另有分得或保有本案取得之詐欺款項
    ，故應認被告之犯罪所得共計新臺幣（下同）7,360元（即
    附表二編號2、至4、6至11、18、19內所示參與提領部分，
    共提領736,000元）。又被告之犯罪所得既未經扣案，即應
    依刑法第38條之1第1項前段、第3項規定宣告沒收，並諭知
    於全部或一部不能沒收或不宜執行沒收時，追徵其價額。
　⒊又洗錢防制法第18條規定「犯第14條之罪，其所移轉、變更
    、掩飾、隱匿、收受、取得、持有、使用之財物或財產上利
    益，沒收之；犯第15條之罪，其所收受、持有、使用之財物
    或財產上利益，亦同。以集團性或常習性方式犯第14條或第
    15條之罪，有事實足以證明行為人所得支配之前項規定以外
    之財物或財產上利益，係取自其他違法行為所得者，沒收之
    。對於外國政府、機構或國際組織依第21條所簽訂之條約或
    協定或基於互惠原則，請求我國協助執行扣押或沒收之案件
    ，如所涉之犯罪行為符合第3條所列之罪，不以在我國偵查
    或審判中者為限」，關於犯罪行為人犯洗錢防制法第14條之
    罪，其所掩飾之財物本身僅為洗錢之標的，難認係供洗錢所
    用之物，故洗錢行為之標的除非屬於前置犯罪之不法所得，
    而得於前置犯罪中予以沒收者外，既非本案洗錢犯罪之工具
    及產物，亦非洗錢犯罪所得，尤非違禁物，尚無從依刑法沒
    收規定予以宣告沒收，自應依上開第18條第1項前段規定予
    以宣告沒收。此規定係採義務沒收主義，祇要合於前述規定
    ，法院即應為相關沒收之諭知，然該洗錢行為之標的是否限
    於行為人者始得宣告沒收，法無明文，是倘法條並未規定「
    不問屬於犯罪行為人與否均沒收」時，自仍以屬於被告所有
    者為限，始應予沒收。查被告提領之款項已全數轉交該集團
    上游成員，業據其供明在卷，非其個人所有，亦非在其實際
    掌控中，則被告就此部分犯罪所收受、持有之財物本不具所
    有權及事實上管領權，揆諸前揭說明，自無從對其所提領之
    全部金額加以宣告沒收，併予敘明。　
據上論斷，應依刑事訴訟法第369條第1項前段、第364條、第299
條第1項前段，洗錢防制法第2條第2款、第14條第1項，兒童及少
年福利與權益保障法第112條第1項前段，刑法第28條、第339條
之4第1項第2款、第55條、第51條第5款、第38條之1第1項前段、
第3項、第38條第2項前段，刑法施行法第1條之1第1項，判決如
主文。
本案經檢察官秦嘉瑋提起公訴，檢察官黃和村到庭執行職務。
中　　華　　民　　國　　110 　年　　 1　　月　　12　　日
                  刑事第九庭    審判長法　官  潘翠雪
                                      法　官  俞秀美
                                      法　官  陳俞婷
以上正本證明與原本無異。
如不服本判決，應於收受送達後20日內向本院提出上訴書狀，其
未敘述上訴之理由者並得於提起上訴後20日內向本院補提理由書
（均須按他造當事人之人數附繕本）「切勿逕送上級法院」。
                                      書記官  陳麗津
中　　華　　民　　國　　110 　年　　1 　　月　　12　　日
附錄本案論罪科刑法條全文：
洗錢防制法第2條：
本法所稱洗錢，指下列行為：
一、意圖掩飾或隱匿特定犯罪所得來源，或使他人逃避刑事追訴
    ，而移轉或變更特定犯罪所得。
二、掩飾或隱匿特定犯罪所得之本質、來源、去向、所在、所有
    權、處分權或其他權益者。
三、收受、持有或使用他人之特定犯罪所得。
　　
洗錢防制法第14條：
有第二條各款所列洗錢行為者，處7年以下有期徒刑，併科新臺
幣5百萬元以下罰金。
前項之未遂犯罰之。
前二項情形，不得科以超過其特定犯罪所定最重本刑之刑。

中華民國刑法第339條之4：
犯第339條詐欺罪而有下列情形之一者，處1年以上7年以下有期
徒刑，得併科1百萬元以下罰金：
一、冒用政府機關或公務員名義犯之。
二、三人以上共同犯之。
三、以廣播電視、電子通訊、網際網路或其他媒體等傳播工具，
    對公眾散布而犯之。
前項之未遂犯罰之。

附表一（詐欺匯款情形）：
編號 提款車手  告訴人/ 被害人 詐騙方法 告訴人或被害人匯款時間、地點 匯款金額 匯入帳戶 主文  1 寅○○ 辛○○ （告訴人） 詐欺集團不詳成年成員於107年11月30日19時30分許，佯裝網路購物客服人員，撥打電話予辛○○，佯稱網路購物設定錯誤，請辛○○前往ATM 操作設定，致辛○○陷於錯誤而依指示匯款。 於107年11月30日20時54分，在不詳地點以網路銀行匯款。 2萬9987元 中華郵政股份有限公司000-00000000000000（戶名：王彗玲） 寅○○犯三人以上共同詐欺取財罪，處有期徒刑壹年肆月。     於107年11月30日21時24許，在不詳地點操作ATM 匯款。  9萬9910元 玉山銀行000-0000000000000000（戶名不詳）      於107年11月30日21時28分許，在不詳地點操作ATM匯款。  9萬9910元 玉山銀行000-0000000000000000（戶名不詳）      於107年11月30日21時30分許，在不詳地點操作ATM匯款。 1萬8997元 中華郵政股份有限公司000-00000000000000（戶名：王彗玲）   2 陳啟翔、寅○○、少年劉○宏 癸○○（告訴人） 詐欺集團不詳成年成員於107年11月30日16時30分許，佯裝網路購物客服人員，撥打電話予癸○○，佯稱網路購物系統設定錯誤，要取消交易，請癸○○依其指示至ATM 操作，致癸○○陷於錯誤而依指示匯款。 於107年11月30日19時40分許，至位於桃園市○○區○○路00號「第一商業銀行○○分行」操作ATM匯款。  2萬9987元 臺灣銀行000-000000000000（戶名：張䒕妏） 寅○○成年人與少年犯三人以上共同詐欺取財罪，處有期徒刑壹年肆月。     於107年11月30日20時1分許，至位於桃園市○○區○○路00號「第一商業銀行○○分行」操作ATM跨行存款。 2萬9985元 臺灣銀行000-000000000000（戶名：張䒕妏）      於107年11月30日20時4分許，至位於桃園市○○區○○路00號「第一商業銀行○○分行」操作ATM跨行存款。 1萬6985元 華南商業銀行000-0000000000000000（戶名：陳奕蓁）   3 寅○○ 甲○○（告訴人） 詐欺集團不詳成年成員於107年11月30日某時許，佯裝網路購物客服人員，撥打電話予甲○○，佯稱網路購物系統設定錯誤，要取消交易，請甲○○依其指示至ATM操作，致甲○○陷於錯誤而依指示匯款。  於107年11月30日19時9分許，至位於新北市○○區○○路0段00號「國泰世華商業銀行○○分行」操作ATM匯款。 1萬1543元 元大銀行000-00000000000000（戶名：張玉卿） 寅○○犯三人以上共同詐欺取財罪，處有期徒刑壹年貳月。  4 寅○○ 丑○○（告訴人） 詐欺集團不詳成年成員於107年11月30日17時37分許，佯裝銀行客服人員，撥打電話予丑○○，佯稱其信用卡遭盜刷，要取消該筆消費，請丑○○依其指示至ATM 操作，致丑○○陷於錯誤而依指示匯款。 於107年11月30日19時26分許，至不詳地點，操作ATM匯款。 2萬9988元 元大銀行000-0000000000000（戶名：張玉卿） 寅○○犯三人以上共同詐欺取財罪，處有期徒刑壹年貳月。  5 寅○○、少年劉○宏 戊○○（被害人） 詐欺集團不詳成年成員於107年12月1日15時16分許，佯裝網路購物客服人員，撥打電話予戊○○，佯稱網路購物系統設定錯誤，請戊○○依其指示至ATM操作，致戊○○陷於錯誤而依指示匯款。 於107年12月1日18時41分許，在位於桃園市○○區○○○路00號「合作金庫○○分行」操作ATM 匯款。 9萬9910元 玉山銀行000-0000000000000000（戶名：不詳） 寅○○成年人與少年犯三人以上共同詐欺取財罪，處有期徒刑壹年陸月。     於107年12月1日18時43分許，在位於桃園市○○區○○○路00號「合作金庫○○分行」操作ATM匯款。 9萬9910元 玉山銀行000-0000000000000000（戶名：不詳）      於107年12月1日18時45分許，在位於桃園市○○區○○○路00號「合作金庫○○分行」操作ATM匯款。 9萬9910元 玉山銀行000-0000000000000000（戶名：不詳）      於107年12月1日18時56分許，在位於桃園市○○區○○○路00號「合作金庫○○分行」操作ATM匯款。 2萬9987元 玉山銀行000-0000000000000000（戶名：劉菽蓁）      於107年12月1日18時57分許，在位於桃園市○○區○○○路00號「合作金庫○○分行」操作ATM匯款。 1萬2123元 玉山銀行000-0000000000000000（戶名：劉菽蓁）      於107年12月1日19時20分許，在不詳地點以網路銀行匯款。  3萬元 玉山銀行000-0000000000000000（戶名：劉菽蓁）   6 寅○○、少年劉○宏 庚○○（被害人） 詐欺集團不詳成年成員於107年12月1日某時許，佯裝網路購物客服人員，撥打電話予庚○○，佯稱網路購物系統設定錯誤，請庚○○依其指示至ATM 操作，致庚○○陷於錯誤而依指示匯款。 於107年12月1日某時許，在不詳地點以網路銀行匯款。 1萬3997元 玉山銀行000-0000000000000000（戶名：劉菽蓁） 寅○○成年人與少年犯三人以上共同詐欺取財罪，處有期徒刑壹年肆月。  7 寅○○、少年劉○宏 辰○○（告訴人） 詐欺集團不詳成年成員於107年12月1日19時20分許，佯裝網路購物客服人員，撥打電話予辰○○，佯稱網路購物系統錯誤，要取消該筆訂單，請辰○○依其指示至ATM操作，致辰○○陷於錯誤而依指示匯款。（起訴書誤載匯款金額為1 萬7999元，應予更正） 於107年12月1日20時許，在不詳地點以網路銀行匯款。 1萬7987元 玉山銀行000-0000000000000000（戶名：劉菽蓁） 寅○○成年人與少年犯三人以上共同詐欺取財罪，處有期徒刑壹年肆月。  8 寅○○、少年劉○宏 壬○○（被害人） 詐欺集團不詳成年成員於107年12月1日19時45分許，佯裝網路購物客服人員，撥打電話予壬○○，佯稱網路購物系統設定錯誤，請壬○○依其指示至ATM操作，致壬○○陷於錯誤而依指示匯款。 於107年12月1日20時41分許，在其位於新北市○○區○○路000巷0弄00號住處以網路銀行匯款。 9萬9910元 玉山銀行000-0000000000000000（戶名：不詳） 寅○○成年人與少年犯三人以上共同詐欺取財罪，處有期徒刑壹年陸月。     於107年12月1日20時44分許，在位於桃園市○○區○○○路00號「合作金庫○○分行」操作ATM匯款。 9萬9910元 玉山銀行000-0000000000000000（戶名：不詳）      於107年12月1日20時56分許，在位於桃園市○○區○○○路00號「合作金庫○○分行」操作ATM 匯款。 1萬9989元 玉山銀行000-0000000000000000（戶名：劉菽蓁）      於107年12月1日21時18分許，在位於桃園市○○區○○○路00號「合作金庫○○分行」操作ATM匯款。 4萬9985元 中華郵政股份有限公司000-00000000000000（戶名：吳子茵）       於107年12月1日21時20分許，在位於桃園市○○區○○○路00號「合作金庫○○分行」操作ATM匯款。 4萬9981元 中華郵政股份有限公司000-00000000000000（戶名：吳子茵）    9 寅○○ 巳○○（被害人） 詐欺集團不詳成年成員於107年12月1日21時1分許，佯裝網路購物客服人員，撥打電話予巳○○，佯稱因其誤簽連續扣款單，要協助其取消，請巳○○依其指示至ATM 操作，致巳○○陷於錯誤而依指示匯款。（共匯款20萬6052元，起訴書誤載為共匯款17  萬5126元，應予更正） 於107年12月1日21時49分許，在其位於屏東縣屏東市住處附近之農會操作ATM 匯款。 2萬5123元 上海商業銀行000-00000000000000（戶名：撤韻‧妮恩） 寅○○犯三人以上共同詐欺取財罪，處有期徒刑壹年肆月。     於107年12月1日22時43分許，在位於屏東縣屏東市○○路上之土地銀行操作ATM 無卡存款。 2萬9000元 臺灣土地銀行000-000000000000（戶名：不詳）       於107年12月1日22時49分許，在位於屏東縣屏東市○○路上之土地銀行操作ATM 跨行存款。  2萬9985元 上海商業銀行000-00000000000000（戶名：撤韻‧妮恩）       於107年12月1日23時9分許，在位於屏東縣屏東市○○路上之土地銀行操作ATM 存款。 3萬元 臺灣土地銀行000-000000000000（戶名：不詳）       於107年12月1日23時16分許，在位於屏東縣屏東市○○路上之彰化銀行操作ATM 跨行存款。 2萬9985元 臺灣土地銀行000-000000000000（戶名：不詳）       於107年12月1日23時26分許，在位於屏東縣屏東市○○路上之彰化銀行操作ATM 跨行存款。 2 萬9985 元 聯邦商業銀行000-0000000000000（戶名：不詳）       於107年12月1日23時29分許，在位於屏東縣屏東市○○路上之彰化銀行操作ATM 跨行存款。 985元 聯邦商業銀行000-0000000000000（戶名：不詳）       於107年12月1日23時32分許，在位於屏東縣屏東市○○路上之土地銀行操作ATM 無卡存款。 1000元 臺灣土地銀行000-000000000000（戶名：不詳）       於107年12月2日0時22分許，在位於屏東縣屏東市○○路上之土地銀行操作ATM 轉帳。 2萬9989元 聯邦商業銀行000-0000000000000（戶名：不詳）    10 陳啟翔、寅○○、少年劉○宏 丙○○（被害人） 詐欺集團不詳成年成員於107年12月1日20時37分許，佯裝網路購物客服人員，撥打電話予丙○○，佯稱網路購物系統設定錯誤，請丙○○依其指示至ATM操作，致丙○○於錯誤而依指示匯款。 於107年12月1日21時42分許，在其位於高雄市之住處附近操作ATM匯款。 2萬9987元 華南商業銀行000-0000000000000000（戶名：劉菽蓁） 寅○○成年人與少年犯三人以上共同詐欺取財罪，處有期徒刑壹年肆月。     於107年12月1日21時44分許，至其位於高雄市之住處附近操作ATM匯款。 7933元 華南商業銀行000-0000000000000000（戶名：劉菽蓁）      於107年12月1日21時45分許，至其位於高雄市之住處附近操作ATM匯款。 5607元 華南商業銀行000-0000000000000000（戶名：劉菽蓁）      於107年12月1日22時13分許，至其位於高雄市之住處附近操作ATM匯款。  2萬8985元 中華郵政股份有限公司000-00000000000000（戶名：吳子茵）      於107年12月1日22時17分許，至其位於高雄市之住處附近操作ATM匯款。 1萬8985元 華南商業銀行000-0000000000000000（戶名：劉菽蓁）      於107年12月1日22時19分許，至其位於高雄市之住處附近操作ATM匯款。 985元 華南商業銀行000-0000000000000000（戶名：劉菽蓁）      於107年12月2日15時54分許，至其位於高雄市之住處附近操作ATM匯款。 1萬7030元 陽信銀行000-000000000000（戶名：不詳）       於107年12月2日16時33分許，至其位於高雄市之住處附近操作ATM匯款。 6012元 第一商銀銀行000-0000000000000000（戶名：不詳）   11 寅○○、少年劉○宏 子○○（告訴人） 詐欺集團不詳成年成員於107年12月1日14時14分許，佯裝網路購物客服人員，撥打電話予子○○，佯稱網路購物系統設定錯誤，請子○○依其指示至ATM操作，致子○○陷於錯誤而依指示匯款。（共匯款12萬5020元，起訴書誤載為12萬5074元，應予更正） 於107年12月1日15時21分許，至臺北市北投區「○○郵局」操作ATM 匯款。 9萬9910元 玉山銀行000-0000000000000000（戶名：不詳） 寅○○成年人與少年犯三人以上共同詐欺取財罪，處有期徒刑壹年肆月。     於107年12月1日15時27分許，至臺北市北投區「○○郵局」操作ATM 匯款。 1萬9123元 中國信託000-0000000000000000（戶名：劉菽蓁）      於107年12月1日15時30分許，至臺北市北投區「○○郵局」操作ATM 匯款。 5987元 中國信託-0000000000000000000（戶名：劉菽蓁）   12 寅○○、少年劉○宏 丁○○（告訴人） 詐欺集團不詳成年成員於107年12月1日15時24分許，佯裝網路購物客服人員，撥打電話予丁○○，佯稱出貨單錯誤，多一筆訂購紀錄，要取消該筆訂購紀錄，請丁○○依其指示至ATM 操作，致丁○○陷於錯誤而依指示匯款。 於107年12月1日16時16分許，至臺北市○○區○○○路0段000號「國泰世華銀行○○分行」操作ATM匯款。 2萬0987元 中國信託000-0000000000000000（戶名：劉菽蓁） 寅○○成年人與少年犯三人以上共同詐欺取財罪，處有期徒刑壹年參月。     於107年12月1日16時17分許，至臺北市○○區○○○路0段000號「國泰世華銀行○○分行」操作ATM匯款。 2萬0987元 中國信託000-0000000000000000（戶名：劉菽蓁）   13 寅○○、少年劉○宏 卯○○（被害人） 詐欺集團不詳成年成員於107年12月1日某時許，佯裝網路購物客服人員，撥打電話予卯○○，佯稱其收貨時簽到分期付款簽收單，要取消分期付款服務，請卯○○依其指示至ATM操作，致卯○○陷於錯誤而依指示匯款。 於107年12月1日16時59分許，至位於嘉義市○區○○○路000號49號之「7-11超商」操作ATM存款。 3萬 中國信託000-0000000000000000（戶名：劉菽蓁） 寅○○成年人與少年犯三人以上共同詐欺取財罪，處有期徒刑壹年參月。  14 寅○○ 己○○（被害人） 詐欺集團不詳成年成員於107年12月2日16時37分許，佯裝網路購物客服人員，撥打電話予己○○，佯稱因人員操作錯誤，訂單重覆，會重覆扣款，要協助取消，請己○○依其指示至ATM操作，致己○○陷於錯誤而依指示匯款。 於107年12月2日18時6分許，至臺北市○○區○○路0段000 號之「臺灣土地銀行○○分行」操作ATM 匯款。 8123元 中華郵政股份有限公司000-0000000000000000（戶名：宋致伸）  寅○○犯三人以上共同詐欺取財罪，處有期徒刑壹年貳月。     於107年12月2日18時7分許，至臺北市○○區○○路0段000 號之「臺灣土地銀行○○分行」操作ATM 匯款。 5987元 中華郵政股份有限公司000-0000000000000000（戶名：宋致伸）       於107年12月2日18時10分許，在不詳地點操作ATM跨行存款。 1萬3987元 中華郵政股份有限公司000-0000000000000000（戶名：宋致伸）      於107年12月2日18時13分許，在不詳地點操作ATM跨行存款。 1123元 中華郵政股份有限公司000-0000000000000000（戶名：宋致伸）   15 寅○○ 乙○○（被害人） 詐欺集團不詳成年成員於107年12月2日15時5分許，佯裝網路購物客服人員，撥打電話予乙○○，佯稱因訂單錯誤，會重覆扣款，要協助取消，請乙○○依其指示至ATM操作，致乙○○陷於錯誤而依指示匯款。（共匯款8萬9974元，起訴書誤載為8 萬9989元，應予更正） 於107年12月2日15時51分許，至臺北市○○區○○路0段000號「○○郵局」操作ATM匯款。 2萬9989元 第一銀行000-00000000000（戶名：吳子茵） 寅○○犯三人以上共同詐欺取財罪，處有期徒刑壹年肆月。     於107年12月2日16時18分許，至不詳地點操作ATM無卡存款。 3萬元 第一銀行000-00000000000（戶名：吳子茵）      於107年12月2日16時21分許，在不詳地點操作ATM跨行存款。 2萬9985元 第一銀行000-00000000000（戶名：吳子茵）  

附表二（提領情形）：
編號 提款帳戶 提款時間 提款地點 提款金額 提款車手 匯款入左列帳戶之告訴人或被害人及其帳戶 1 陳奕蓁之華南商業銀行帳戶000-0000000000000000 107年11月30日20時12分47秒 新北市○○區○○路000號B1（新蘆捷運○○站2號出口） 1萬7000元 少年劉○宏、陳啟翔、寅○○ 癸○○第一銀行000-0000000000000000 2 王彗玲之中華郵政股份有限公司帳戶000-00000000000000 107年11月30日21時4分35秒 新北市○○區○○街000號（聯邦銀行○○分行）  2萬元 寅○○ 辛○○國泰世華銀行000-000000000000   107年11月30日21時5分8秒  1萬元      107年11月30日21時39分26秒 新北市○○區○○街000號（聯邦銀行○○分行） 1萬9000元 寅○○ 辛○○中華郵政股分有限公司000-00000000000000  3 張䒕妏之臺灣銀行帳戶000-000000000000 107年11月30日19時52分0秒 新北市○○區○○路0段000號B1（新莊捷運、○○站1號出口）  2萬元 陳啟翔、寅○○、少年劉○宏 癸○○第一銀行000-0000000000000000   107年11月30日19時52分39秒  1萬元     107年11月30日20時22分40秒 新北市○○區○○街000號（聯邦銀行○○分行） 2萬元   4 張玉卿之元大銀行帳戶000-00000000000000 107年11月30日18時35分53秒 新北市○○區○○路0段000號（元大銀行○○分行） 3萬元 寅○○ 丑○○華南商業銀行000-000000000000   107年11月30日19時20分3秒 新北市○○區○○路0段000號（全家三重○○） 1萬1000元  甲○○台新銀行000-00000000000000 5 劉菽蓁之玉山銀行帳戶000-0000000000000 107年12月1日18時13分36秒 新北市○○區○○路0段00○0號（中國信託○○分行） 1萬4000元 寅○○、少年劉○宏 庚○○合作金庫000-0000000000000   107年12月1日19時20分1秒 新北市○○區○○○路000號（玉山銀行東○○分行） 3萬元  1.戊○○永豐銀行000-00000000000000 0.戊○○元大銀行000-00000000000000   107年12月1日19時21分37秒 新北市○○區○○○路000號（台新銀行○○分行） 1 萬2000元     107年12月1日19時24分9秒 新北市○○區○○○路000號（玉山銀行東○○分行） 3萬元     107年12月1日20時33分11秒 新北市○○區○○路0段00號（萊爾富北縣○○店） 1萬8000元  辰○○中華郵政股份有限公司000-00000000000000    107年12月1日21時00分22秒   2萬元  壬○○玉山銀行000-0000000000000 6 劉菽蓁之華南商業銀行帳戶000-0000000000000000 107年12月1日21時45分40秒 新北市○○區○○路0段00號（萊爾富北縣○○店） 2萬元  陳啟翔、寅○○、少年劉○宏 1.丙○○高雄銀行000-000000000000 0.丙○○華南銀行000-000000000000 0.丙○○臺灣銀行000-000000000000   107年12月1日21時46分27秒  1萬元      107年12月1日21時48分27秒 新北市○○區○○路0段00號（全家三重○○店） 7000元     107年12月1日21時50分10秒 新北市○○區○○○路00號（中國信託統一○○） 6000元     107年12月1日23時55分17秒 新北市○○區○○路0段00號（萊爾富北縣○○店） 2萬元   7 劉菽蓁之中國信託帳戶000-000000000000000 107年12月1日15時31分8秒 新北市某處  1萬9000元  寅○○、少年劉○宏 1.子○○丈夫中華郵政股份有限公司000-00000000000000 0.子○○中華郵政股份有限公司000-00000000000000   107年12月1日15時36分14秒 新北市○○區○○路○段00號（新○○分行） 6000元     107年12月1日16時20分34秒 新北市某處 4萬2000元  1.丁○○國泰世華銀行銀000-00000000000000 0.丁○○第一銀行000-00000000000000   107年12月1日17時6分7秒  3萬元   卯○○無褶現金存款 8 吳子茵之中華郵政股份有限公司帳戶000-00000000000000 107年12月1日21時41分35秒 新北市○○區○○○路00號（三重○○郵局） 6萬元  寅○○、少年劉○宏 壬○○玉山銀行000-0000000000000   107年12月1日21時42分24秒  3萬9000元   9 撤韻‧妮恩之上海商業銀行帳戶000-00000000000000 107年12月1日21時54分3秒 新北市○○區○○路0段00號（萊爾富北縣○○店） 2萬元  寅○○ 1.巳○○臺灣銀行000-000000000000 0.巳○○合作金庫000-000000000000000    107年12月1日21時54分47秒  2萬元      107年12月1日21時55分31秒  2萬元    10 宋致伸之中華郵政股份有限公司帳戶000-00000000000000 107年12月2日18時13分20秒  新北市○○區○○路00號合庫商銀北○○分行 2萬元 寅○○ 1.己○○之土地銀行000-華郵政股份 2.己○○之聯000000000000000000 0.己○○之中國信託000-0-000000000 0.己○○之玉山銀行000-0000000000000   107年12月2日18時14分6秒  2 萬元   11 吳子茵之第一銀行帳戶000-00000000000 107年12月2日15時55分44秒 新北市○○區○○路00號（統一○○）  2萬元  寅○○ 1.乙○○之中華郵政股份有限公司000-00000000000000 0.乙○○無褶存款   107年12月2日15時56分52秒  1萬元      107年12月2日16時24分21秒 新北市○○區○○路00號合庫商銀北○○分行 2萬元     107年12月2日16時25分34秒 新北市○○區○○路00號（統一○○）  1萬元      107年12月2日16時26分57秒  2萬元      107年12月2日16時31分35秒 新北市○○區○○路00號合庫商銀北○○分行 9000元     107年12月2日16時41分8秒 新北市○○區○○路00號（統一○○） 7000元